臺灣高等法院交通事件裁定　　　　　96年度交抗字第265號
抗　告　人
即受處分人　甲○○
上列抗告人因違反道路交通管理處罰條例案件，不服台灣台北地
方法院中華民國九十六年三月二十六日裁定（九十六年度交聲字
第一八四號），提起抗告，本院裁定如下：
    主  文
抗告駁回。
    理  由
一、抗告意旨略以：「一、抗告人於民國九十五年十二月六日十
    五時，駕駛ＣＩ－一六七五號自用小客車行經國道一號南下
    十五點九至十六點一公里處，因行駛外側路肩違規，該行為
    屬實，本人無異議，以取締員警目力觀之，是完全符合取締
    之條例，本人也不懷疑。惟本人當時所開之車已無能力開進
    高速公路，且當時以示閃光燈，警告後車，為何取締人員隻
    字不提？二、本人當天經南湖大橋康寧路左轉入匝道管制才
    發覺排檔不聽，不得不以時速約三十至四十公里之車速前進
    ，順延至路肩，再說交通規則並未硬性規定一定『停車等待
    拖吊』，本人自救方式開去修理…」等語，請求撤銷原裁定
    。
二、按汽車行駛高速公路，除執行任務之救護車、消防車、警備
    車、工程車、救濟車或吊車，不得有在路肩上行駛之行為；
    又汽車在行駛途中，因機件故障或其他緊急情況無法繼續行
    駛時，應滑離車道，在路肩上停車待援，高速公路及快速公
    路交通管制規則第九條第一項第二款、第二項、第十五條第
    一項前段分別定有明文。次按汽車行駛於高速公路、快速公
    路或設站管制之道路，不遵使用限制、禁止、行車管制及管
    理事項之管制規則而未依規定使用路肩者，處汽車駕駛人新
    臺幣（下同）三千元以上六千元以下罰鍰，並予記違規點數
    一點，道路交通管理處罰條例第三十三條第一項第九款、第
    六十三條第一項第一款亦有明定。
三、經查：
  (一)本件抗告人即受處分人甲○○於九十五年十二月六日十五時
    五分許，駕駛王家鴻所有車號為ＣＩ—一六七五號自小客貨
    車，行經國道一號南下十五點九公里至十六點一公里處，因
    有行駛外側路肩之違規行為，經內政部警政署國道公路警察
    局第一警察隊執勤員警攔停並掣單舉發，受處分人於舉發通
    知單上所載應到案日期前向原處分機關即台北市交通事件裁
    決所提出申訴，經原處分機關函請舉發單位調查結果，仍認
    上開違規事實明確，原處分機關遂以受處分人駕駛之車輛有
    行駛高速公路違規使用路肩之違規事實，依道路交通管理處
    罰條例第三十三條第一項第九款、第六十三條第一項第一款
    規定（裁決書漏引第一款，併予補充），裁處受處分人罰鍰
    四千元，並記違規點數一點。
  (二)受處分人坦認有於上述時、地駕駛ＣＩ—一六七五號自小客
    貨車行駛在外側路肩，惟否認有何交通違規行為，而於交通
    違規案件陳述單、聲明異議狀及抗告狀表示：「…上南下高
    速公路經匝道控制，發生排擋不進…沒法變速，開了幾秒鐘
    ，看到南京東路右線，很本能地開進…」（交通違規案件陳
    述單）、「…把車停在路旁等拖車來，預期要損失拖車錢，
    不如用自己的常識把車子開走…先熄火，排檔打入二速再開
    引擎…」（聲明異議狀）、「本人當天經南湖大橋康寧路左
    轉入匝道管制才發覺排檔不聽，不得不以時速約三十至四十
    公里之車速前進，順延至路肩…本人自救方式開去修理…」
    （抗告狀）等語，並提出車輛修復單據為證。然而，汽車行
    駛高速公路，除執行任務之救護車、消防車、警備車、工程
    車、救濟車或吊車，或汽車在行駛途中，因機件故障或其他
    緊急情況無法繼續行駛時，應滑離車道，在路肩停車待援外
    ，不得行駛路肩。高速公路及快速公路交通管制規則第九條
    第一項第二款、第二項、第十五條第一項前段，均已分別定
    有明文。受處分人為汽車駕駛人，應確實遵守上述規定，以
    維護交通秩序、確保交通安全。否則苟遇緊急狀況，將使救
    護車、警車、消防車、故障車輛等無由自路肩行駛以求速達
    目的地或停放路肩待援，此亦高速公路一般路面均設有路肩
    之原因之一。前揭所指為節省拖吊費用而以自救之方式，自
    行駕車行駛路肩前往修車廠修復，非受處分人得行駛路肩之
    正當理由，要不得以此正當化其違規之事實，所辯實無理由
    ，其違規行駛路肩之事證已臻明確，足堪認定。
四、原審認原處分機關依道路交通管理處罰條例第三十三條第一
    項第九款、第六十三條第一項第一款之規定，裁處受處分人
    罰鍰四千元，並記違規點數一點，核無不當，駁回受處分人
    異議，經核於法尚無不合。受處分人仍執前詞，指摘原裁定
    不當，非有理由，應予駁回。
據上論結，應依道路交通案件處理辦法第二十六條、刑事訴訟法
第四百十二條，裁定如主文。
中　　華　　民　　國　　96　　年　　7 　　月　　16　　日
　　　　　　　　　刑事第十三庭審判長法　官 曾德水
　　　　　　　　　　　　　　　　    法　官 李錦樑
　　　　　　　　　　　　　　　　    法　官 林婷立
以上正本證明與原本無異。
不得再抗告。
                                    書記官 王增華
中　　華　　民　　國　　96　　年　　7 　　月　　16　　日
